臺灣高等法院臺南分院刑事判決
                                  110年度交上易字第238號
上  訴  人  臺灣嘉義地方檢察署檢察官
被      告  甲○○
0
上列上訴人因被告公共危險案件，不服臺灣嘉義地方法院110年
度交易字第25號中華民國110年3月10日第一審判決（聲請簡易判
決處刑案號：臺灣嘉義地方檢察署109年度速偵字第1521號），
提起上訴，本院判決如下：
    主  文
上訴駁回。
    理  由
一、聲請簡易判決處刑意旨略以：被告甲○○於民國109年12月20
    日21時15分許，在嘉義市○區○○路000號居所食用含有酒類之
    魚湯後，已達不得駕駛動力交通工具之程度，竟仍酒後騎乘
    車牌號碼000-000號普通重型機車上路。嗣於同日21時21分
    許，被告騎車途經嘉義市○區○○路000號前，因不勝酒力，擦
    撞停放在慢車道由吳明遠所駕駛之車牌號碼000-0000號自用
    小客車。嗣經警據報於同日22時25許，對被告施以吐氣酒精
    濃度測試，測得其吐氣所含酒精濃度達每公升0.19毫克，回
    溯至其騎車時（109年12月20日21時21分許）之吐氣所含酒
    精濃度已逾每公升0.25毫克。因此認被告涉犯刑法第185條
    之3第1項第1款之服用酒類駕駛動力交通工具罪嫌。
二、按犯罪事實應依證據認定之，無證據不得認定其犯罪事實，
    又不能證明被告犯罪者，應諭知無罪判決，刑事訴訟法第15
    4 條、第301 條第1 項分別定有明文。而刑事訴訟上證明之
    資料，無論為直接證據或間接證據，均須達於通常一般之人
    均不致有所懷疑，而得確信其真實之程度，始得據為有罪之
    認定，若其關於被告是否犯罪之證明未能達此程度，而有合
    理之懷疑存在，致使無從形成有罪之確信，根據「罪證有疑
    ，利於被告」之證據法則，即不得據為不利被告之認定，此
    有最高法院76年台上字第4986號判例足資參照。再按，刑事
    訴訟法第161 條第1 項規定：檢察官就被告犯罪事實，應負
    舉證責任，並指出證明之方法。因此，檢察官對於起訴之犯
    罪事實，應負提出證據及說服之實質舉證責任。倘其所提出
    之證據，不足為被告有罪之積極證明，或其指出證明之方法
    ，無從說服法院以形成被告有罪之心證，基於無罪推定之原
    則，自應為被告無罪判決之諭知，亦有最高法院92年台上字
    第128 號判決意旨可參。
三、公訴意旨認被告涉有上開犯行，無非係以：被告之供述、證
    人吳明遠之證述、道路交通事故現場圖、道路交通事故調查
    報告表㈠、㈡、酒精測定紀錄表、嘉義市政府警察局舉發違反
    道路交通管理事件通知單、現場照片14張等為其論據。被告
    則堅決否認涉有上開犯行，辯稱：我當天晚上只有喝米酒煮
    的魚湯，沒有喝酒，現場是因為沒有路燈才會不慎撞上停放
    在分隔島旁自小客車。
四、證據能力方面：有罪判決中犯罪事實之認定，係據以確定具
    體的刑罰權之基礎，自須經嚴格之證明，故其所憑之證據不
    僅應具有證據能力，且須經合法之調查程序，否則即不得作
    為有罪認定之依據。倘法院審理之結果，認為不能證明被告
    犯罪，而為無罪之諭知，即無刑事訴訟法第154 條第2 項所
    謂「應依證據認定」之犯罪事實之存在。因此，同法第308 
    條前段規定，無罪之判決書只須記載主文及理由。而其理由
    之論敘，僅須與卷存證據資料相符，且與經驗法則、論理法
    則無違即可，所使用之證據亦不以具有證據能力者為限，即
    使不具證據能力之傳聞證據，亦非不得資為彈劾證據使用。
    故無罪之判決書，就傳聞證據是否例外具有證據能力，無須
    於理由內論敘說明（最高法院100年度臺上字第2980號判決
    意旨參照）。故本案無罪判決中所引用之證據之證據能力有
    無，並無論究之必要。
五、本院之判斷：
  ㈠經查：被告於109年12月20日21時21分許，騎乘普通重型機車
    行經嘉義市○區○○路000號前，不慎碰撞吳明遠所有停放在分
    隔島旁之自用小客車而肇事；嗣經警方據報到場處理，於同
    日22時25分許，對被告施以酒精濃度測試，測得吐氣所含酒
    精濃度為每公升0.19毫克之事實，為被告所不否認（見警卷
    第2-3頁、偵卷第16頁及反面、原審卷第39頁、本院卷第46-
    47頁），核與證人吳明遠所述情節相符（見警卷第6-8頁）
    ，並有酒精測定紀錄表、道路交通事故現場圖、道路交通事
    故調查報告表㈠、㈡、現場照片14張等附卷可證（見警卷第10
    、22-24、26-29頁）。此部分之事實，首堪認定。
  ㈡本件被告酒測時間為109年12月20日22時25分，而被告於當晚
    發生車禍之時間為同日21時21分，已如前述，另依被告於警
    詢所供稱：我是於109年12月20日21時15分許，在嘉義市○區
    ○○路000號自家，喝一碗加米酒煮的魚湯就出門了，沒有喝
    其他酒類（見警卷第2頁），於原審審理時亦為如上之供述
    （見原審卷第43頁），前後供述並無反覆矛盾之處，當可採
    信，足認被告於當晚21時15分飲酒結束後騎乘機車上路，於
    同日21時21分隨即發生車禍。是關於被告駕車酒測值之認定
    ，應回溯至當日21時15分至21分，而非被告酒測時間之22時
    25分，當屬明確。
  ㈢再者，服用酒類後，人體內酒精濃度的高低，隨著時間經過
    ，是呈現變化狀態，體內酒精作用，對人的行為因此有不同
    影響，故欲以攔查後測得之酒精濃度，往前推算行為人血液
    中酒精濃度（BAC ）或吐氣酒精濃度（BrAC），即應參酌飲
    酒時間與酒精濃度的變化關係。而依據中央警察大學104 年
    6 月23日校鑑科字第1040004616號函（見本院卷第27-28頁
    ）所示：「一般宴會飲酒2 小時，約飲用2-3 瓶啤酒或1 瓶
    紅酒的量，結束後1小時達到高峰，高峰約30分鐘至1 小時
    ，然後開始下降。國人的平均代謝率為血清11.448mg/dl/hr
    ，呼氣酒精濃度每1小時0.052mg/L 。但飲酒情況與酒精代
    謝率因人而異，若要正確的計算，必需個案實驗。」上述函
    文檢附之血清酒精濃度變化圖，亦顯示飲酒後0.5 小時至0.
    75小時，酒精濃度逐漸往上攀升，至飲酒後1 小時達到高峰
    ，之後因體內代謝作用，濃度往下逐漸衰減，飲酒後2 小時
    之酒精濃度，已降到與飲酒0.5 小時之濃度相當，呈現出1 
    個往上攀升到高點後，再逐漸下降之曲線。再參酌內政部警
    政署刑事警察局103年5 月19日刑鑑字第1030040623號函文
    ，針對人體血液酒精濃度代謝率及回溯推算酒精濃度之方法
    ，亦表示飲酒結束約1 小時，酒精濃度達最高峰，此段時間
    不適用人體血液酒精代謝率公式之推算範圍，至人體血液酒
    精代謝率約為每小時10-40mg/dL間，平均約為20mg/dL ；該
    代謝率係參考「Clinical Forensic Medicine 」第二版第2
    26 頁數值，均有上述函文及所附圖表、文獻在卷可憑（見
    本院卷第29-31 頁）。是以，飲用酒類後，人體內酒精濃度
    是處於隨著時間經過，逐漸往上攀升的狀態，約1 小時達到
    高峰並維持30分鐘至1小時，之後逐漸下降，此乃標準測試
    儀器，經過多數實驗之實證結果，無證據可認其論證曾受到
    質疑，當屬於科學界普遍之共識，自應作為本案認定事實之
    工具。準此，依本案被告於飲酒結束後隨即騎車上路，並於
    騎乘機車6分鐘發生車禍，嗣於飲酒結束後70分鐘實施酒精
    測定，測得每公升0.19毫克，依上鑑識科學知識，被告於車
    禍發生停車後直至實施酒測期間，均於飲酒結束後未滿1.5 
    小時，則其體內酒精濃度，於該期間均係處於逐漸往上攀升
    ，於實施酒測時，恰正處於高峰期之狀態，是在酒測前64分
    鐘至70分鐘的駕車時程，實存有被告體內酒精濃度，仍處於
    在往上攀升而未達每公升0.19毫克之極大可能性。換言之，
    本案於被告酒測值達高峰期之時所測得之酒精濃度，既僅有
    每公升0.19毫克，根本未達酒測值每公升0.25毫克，實難認
    本案被告駕車時吐氣酒精濃度，已達到刑法第185 條之3 第
    1 項第1 款所定酒精濃度標準值，無從以其於車禍停車後64
    分鐘測得其酒測值為每公升0.19毫克及其於偵查及原審審理
    時曾為認罪之表示，即為其有罪之依據。
六、綜上所述，本件既無法排除被告於遭攔查時，其吐氣酒精濃
    度低於每公升0.19毫克之可能性，則公訴人所提出之證據，
    顯然無法說服本院形成被告有罪之確信，本院就被告是否涉
    犯服用酒類駕駛動力交通工具，吐氣所含酒精濃度達每公升
    0.25毫克以上罪嫌，仍有合理懷疑存在，依據上述說明，尚
    不能證明被告犯罪，自應為被告無罪之諭知。
七、原審認檢察官所提證據均無法證明被告有上開犯行，而為被
    告無罪之諭知，其理由雖有不同，結論並無二致。檢察官上
    訴意旨雖以：依內政部警政署刑事警察局106年4月11日刑鑑
    字第1060025819號函及相關原文影本內容等資料所推算之數
    值，即人體「血液酒精濃度」代謝率約為每小時10-40mg/dl
    間，經換算相當於「吐氣酒精濃度」代謝率為每小時0.05-0
    .2mg/L，則採取對被告最有利之每小時10mg/dl之血液酒精
    濃度代謝率計算，回溯其發生交通事故時之吐氣所含酒精濃
    度約每公升0.248毫克，顯見被告實際開始騎車當時之吐氣
    所含酒精濃度確實已接近每公升0.25毫克；且本件被告明知
    酒後注意力已較未飲酒時降低許多，騎乘機車撞及停於路旁
    之自用小客車，則被告所為亦應與同法第185條之3第1項第2
    款不能安全駕駛之構成要件相當云云。惟查：
　㈠上訴意旨所稱酒精濃度代謝率之推算，參酌上開中央警察大
    學及內政部警政署刑事警察局103年5 月19日刑鑑字第10300
    40623號函文，應係指飲酒結束後酒精濃度達最高峰後再開
    始下降之情形，且飲酒結束約1小時酒精濃度達最高峰之期
    間，並不適用人體血液酒精代謝率公式之推算範圍等情，亦
    經前揭內政部警政署刑事警察局函文闡述甚明，本件被告駕
    車期間既係於飲酒結束10分鐘之內，當無從據人體血液酒精
    代謝率公式推算其於駕車時之酒精濃度。
　㈡至於被告固有不慎撞及前車之情形，惟證人吳明遠所有之自
    用小客車，並非依車輛順行方向緊靠慢車道右側，而係違規
    停放在分隔島旁邊（即慢車道左側）等情，有道路交通事故
    現場圖及現場照片14張附卷可參（見警卷第22、26-29頁）
    。加以被告及證人吳明遠於警詢時均一致供陳該路段雖有路
    燈但光線不足等語（見警卷第2、7頁），是被告在該路段視
    線不佳、吳明遠違規停車之情形下，因而不慎碰撞吳明遠之
    自用小客車，是否即係被告因服用酒類所致，實難遽然論斷
    。此外，被告嗣於接受直線、平衡測試時，並無腳步不穩、
    腳步離開測試的直線、身體前後或左右搖擺不定、手腳部顫
    抖而身體無法保持平衡等情形；接受同心圓測試時，所畫之
    圓，亦畫在2個同心圓之間之環狀帶內，而未超出各節，有
    刑法第一百八十五條之三案件測試觀察紀錄表1份在卷可憑
    （見警卷第12-13頁），實難以被告不慎撞及停放於分隔島
    旁之自小客車，即認其當時之行車狀況已達不能安全駕駛之
    程度。是檢察官上訴認應為被告有罪之判決，為無理由，應
    予駁回。
八、應適用之法律：
    刑事訴訟法第368條。
本案經檢察官吳咨泓聲請簡易判決處刑，檢察官陳志川提起上訴
，檢察官蔡麗宜到庭執行職務。
中　　華　　民　　國　　110 　年　　5 　　月　　19　　日
                  刑事第七庭審判長    法　官  吳勇輝
                                      法　官  周紹武
                                      法　官  吳錦佳
以上正本證明與原本無異。
不得上訴。
　　　　　　　　　　　　　　　　　　　書記官  王杏月
中　　華　　民　　國　　110 　年　　5 　　月　　19　　日